【裁判字號】    99,上易,855
【裁判日期】    990603
【裁判案由】    傷害
【裁判全文】
臺灣高等法院刑事判決               99年度上易字第855號
上  訴  人
即  被  告  甲○○
            丙○○
上列上訴人因傷害案件，不服臺灣板橋地方法院98年度易字第
2913號，中華民國99年1月29日第一審判決（起訴案號：臺灣板
橋地方法院檢察署98年度偵字第25628號），提起上訴，本院判
決如下：
    主  文
原判決關於丙○○部分撤銷。
丙○○共同傷害人之身體，累犯，處拘役貳拾日，如易科罰金，
以新臺幣壹仟元折算壹日。
其他上訴駁回。
    事  實
一、丙○○前於民國95年間因詐欺案件，經臺灣板橋地方法院判
    處有期徒刑2月確定，並於民國97年7月10日執行完畢。
二、丙○○為甲○○之子，共同居住在臺北縣土城市○○路○段
    291巷28號4樓，乙○○則住在同巷30號1樓，甲○○與乙○○素有不睦。乙○○於98年8月19日19時許騎車返家時，適
    遇甲○○在臺北縣土城市○○路○段291巷28號1樓前等候垃
    圾車，兩人見面一言不合即生口角，甲○○先後以不詳小皮
    包揮打乙○○肩膀及口咬乙○○右前臂，乙○○則徒手向下
    拉扯甲○○頭髮，兩人相互推擠拉扯，其後，甲○○因不敵
    乙○○，乃大聲向住處呼叫丙○○，丙○○聞聲立即自上址
    住處下樓後，見甲○○、乙○○二人互為拉扯，乃先跑至兩
    人側邊欲推開之，惟因無法推開，即與甲○○基於傷害乙○○之犯意聯絡，改至乙○○後方徒手勒住乙○○脖子，甲○○並徒手毆打乙○○腹部，致乙○○因而受有頸部、左肩、
    雙上臂、雙手肘、右前臂擦傷併挫傷及腹部挫傷等傷害，甲○○則受有頭部創傷；頸部、右手肘、右膝、雙上臂、背部
    挫傷；雙上臂、右手擦傷等傷害（乙○○傷害甲○○部分，
    已經原審判決確定）。
三、案經乙○○訴由臺北縣政府警察局土城分局報請臺灣板橋地
    方法院檢察署檢察官偵查起訴。
    理  由
一、訊據被告丙○○對於上開犯行坦承不諱，核與告訴人乙○○
    所證相符，及證人即鄰居吳淑玲於本院審理時具結證稱：我
    可以確定丙○○的手有繞住乙○○脖子，勒住她等語（原審
    卷第38頁）相符，再參以卷附乙○○診斷證明書上確實記載
    其頸部受有擦傷併挫傷之傷勢（偵字卷第26頁），被告丙○○上開任意性之自白堪認與事實相符，可以採信，其有此部
    分傷害犯行，堪以認定。
二、至被告甲○○雖矢口否認曾經出手傷害或口咬乙○○云云，
    惟查：
  (一)甲○○有以不詳小皮包揮打乙○○肩膀及口咬乙○○右前臂
    等行為，業據告訴人乙○○於警詢陳稱：突然她（按指甲○○）手上不知是拿什麼東西，大概是提袋一類的東西，先往
    我肩膀打兩三次，後來又突然咬我右上臂一口，咬住不放，
    所以我才會拉住她頭髮，要把她拉開等語（偵字卷第5頁）
    ，偵訊時又稱：甲○○她拿一塊不知名的東西攻擊我肩膀，
    又咬我，我就拉她頭髮等語（偵字卷第41、42頁），核與證
    人吳淑玲於偵訊時具結證稱：我看到乙○○騎機車過來跟甲○○說了一些話，之後雙方就起衝突，甲○○就拿了1個小
    皮包攻擊乙○○的肩膀，之後乙○○就將他的機車熄火，2
    個人就開始打了起來，我還看到甲○○去咬乙○○的手，但
    是是那一支手，我不記得了，乙○○就捉甲○○的頭髮等語
    （偵字卷第50頁）相符，嗣該證人於原審時復證稱：他們說
    話沒有很大聲，後來甲○○就拿壹個小小的零錢皮包，大小
    約兩張身分證，就往乙○○的右肩膀敲下去，此時乙○○還
    是坐在機車上，後來我就看到他們兩個不知道為何打起來，
    乙○○拉住甲○○的頭髮等語（原審卷第37頁）。至於被告
    甲○○有無咬乙○○右前臂乙節，證人吳淑玲於原審時一開
    始雖稱沒有看到（原審卷第37頁反面），惟經原審提示其偵
    訊筆錄後，則補稱：「（你說你沒有看到有人有咬對方，為
    何你在偵訊中說，有看到甲○○去咬乙○○的手？）當時所
    言屬實，今天會說沒有，是因為時間久遠我忘記了」等語（
    原審卷第38頁）。經審酌該證人於原審作證日期為99年1月
    18日，而偵訊作證日期則為98年10月16日，後者既較接近案
    發時間，且前者距離案發時已近5月，衡情確實可能因為時
    間經過而出現記憶模糊之情形，實難苛責證人仍能清晰記得
    各項細節，當以其偵訊所證較可採信。此外，並有乙○○診
    斷證明書及其右前臂遭咬傷之照片2張（偵字卷第26、28頁
    ）在卷可查，堪認被告甲○○確有前述傷害行為。
  (二)證人吳淑玲於偵訊時具結證稱：過程中，我有叫甲○○、乙○○分開，但是分不開等語（偵字卷第50頁），另其於原審
    時亦證稱：我就看到他們兩個不知道為何打起來，乙○○拉
    住甲○○的頭髮，甲○○就拉住乙○○的胸前衣服，我就上
    前要去把他們拉開，我跟他們說兩個都是鄰居不要吵架，後
    來我沒有拉開他們，鄰居就上前，我說我沒有辦法把他們拉
    開等語（原審卷第37頁），足見被告甲○○與乙○○於動手
    之初，確有相互拉扯推擠之行為。至於證人即丙○○之妻張
    璦峮於偵訊及原審時雖均證稱其僅看到甲○○倒在地上，身
    體朝上，乙○○拉著甲○○頭髮往地下摔云云，而未提及兩
    人相互推擠拉扯之事，然依其證稱：伊當時懷孕8個月，聽
    到甲○○叫聲後，伊慢慢從4樓走下樓，到了1樓後被鄰居阻
    擋在距離乙○○與甲○○打架地點約8.4公尺（14×0.6 公
    尺＝8.4公尺），所以部分沒有看得很清楚等語（原審卷第
    33頁反面、第34頁反面），可知其並未親眼目賭全部經過，
    且其下樓後所站位置與甲○○有一段距離，視線又遭鄰居阻
    擋，自難以其並未證述乙○○與甲○○曾有相互推擠拉扯之
    事，即逕認證人吳淑玲前揭所述不實，此外，證人吳淑玲與
    3名被告僅係單純鄰居關係，案發前復曾與林淑美一起等垃
    圾車聊天，足見其立場中立，並未偏袒任何一方，要無甘冒
    偽證嚴厲罪責之風險，刻為不利被告丙○○、甲○○或乙○○之陳述，所言當具相當之證明力。被告甲○○於案發當時
    既有與乙○○相互拉扯推擠，則在拉扯推擠間導致乙○○左
    肩、雙上臂、雙手肘、右前臂受到擦傷及挫傷，核與常理並
    不相悖，堪認屬實。
  (三)綜上所述，被告甲○○辯解並不可採，本案事證明確，被告
    甲○○傷害犯行亦堪認定。
三、核被告丙○○、甲○○所為，均係犯刑法第277條第1項之傷
    害罪。被告丙○○與甲○○就丙○○加入後所為傷害行為部
    分，有犯意聯絡及行為分擔，屬共同正犯。又被告丙○○有
    前述犯罪欄所述之犯罪科刑及執行紀錄，有本院被告前案紀
    錄表在卷可查，其於有期徒刑執行完畢後5年內，故意再犯
    本案有期徒刑以上之罪，為累犯，應依法加重其刑。原審以
    被告甲○○並無任何犯罪前科，並審酌被告甲○○與其子即
    被告丙○○共同傷害乙○○，乙○○傷傷勢較為嚴重，其與
    乙○○係鄰居關係，竟不思和睦相處理性解決問題，反而動
    輒反唇相譏拳腳相向，併其犯罪之動機、目的及智識程度等
    一切情狀，量處被告甲○○拘役50日，並諭知易科罰金之折
    算標準，認事用法俱無不合，量刑亦稱妥適，被告甲○○上
    訴否認犯罪及請求從輕量刑，為無理由，應予駁回。至被告
    丙○○部分，依前所認定之犯罪事實，被告丙○○乃見其母
    甲○○與告訴人乙○○互毆並拉扯糾結之情況下，始強勒乙○○之脖子致其頸部受傷，並於佔上風後，與甲○○共同傷
    害乙○○身體，雖有不該，惟被告丙○○係後來始加入，且
    其身為人子，見母親被他人所毆，情急之下而犯本案，情節
    及惡性均較屬輕微，且於原審及本院審理時亦均坦認自己犯
    行不諱，已有悔意，原審猶量處被告丙○○拘役50日之刑，
    尚嫌稍重，被告丙○○上訴指摘原判決量刑過重，為有理由
    ，自應由本院將原判決關於被告丙○○部分撤銷改判。爰審
    被告丙○○之品行、智識，併其犯罪之動機、目的及所生危
    害，犯後已坦認犯行，尚有悔意等一切情狀，量處如主文第
    二項所示之刑，並諭知易科罰金之折算標準。
據上論斷，應依刑事訴訟法第369條第1項前段、第368條、第364
條、第299條第1項前段，刑法第28條、第277條第1項、第41條第
1項前段，刑法施行法第1條之1，判決如主文。
本案經檢察官李叔芬到庭執行職務。
中     華     民    國    99    年    6    月    3    日
                  刑事第四庭審判長法  官  陳筱珮
                                  法  官  邱滋杉
                                  法  官  孫惠琳
以上正本證明與原本無異。
不得上訴。
                                  書記官  林敬傑
中    華    民    國    99    年    6     月    3     日
附錄：本案論罪科刑法條全文
中華民國刑法第277條（普通傷害罪）
傷害人之身體或健康者，處3年以下有期徒刑、拘役或1千元以下
罰金。
犯前項之罪因而致人於死者，處無期徒刑或7年以上有期徒刑；
致重傷者，處3年以上10年以下有期徒刑。

司法院資訊處製作；財團法人民間司法改革基金會備份。
